【裁判字號】    99,事聲,318
【裁判日期】    991126
【裁判案由】    消債聲明異議
【裁判全文】
臺灣高雄地方法院民事裁定             99年度事聲字第318號
異  議  人  遠東國際商業銀行股份有限公司
法定代理人  洪信德
相  對  人  趙欣雅
上列當事人間消費者債務清理事件，聲請人對於民國99年8 月20
日本院97年度司執消債更字第228 號所為更生方案認可之裁定提
出異議，本裁定如下：
    主  文
異議駁回。
異議費用由異議人負擔。
    理  由
一、異議意旨略以：原裁定認可之更生方案，將有擔保債權之臺
    灣土地銀行股份有限公司（下稱土地銀行）所陳報之預估抵
    押權行使後不足受償之餘額新台幣（下同）865,696 元列入
    更生方案清償分配，惟該金額係「預告性質」，且相對人自
    陳其母願於更生程序進行中協助負擔生活部分所需費用及雜
    項支出，則土地銀行於相對人於更生履行期間內仍得按月收
    受約定房屋貸款金額，而不致有債權受損或行使抵押權的情
    形發生，若土地銀行仍得按陳報預估不足額與無擔保債權人
    共同分配受償，則有違衡平債權債務關係之兩造當事人利益
    ，對無擔保債權人殊為不公，爰依法聲明異議等語。
二、按關於更生或清算之程序，除本條例別有規定外，準用民事
    訴訟法之規定，消費者債務清理條例（下稱消債條例）第15
    條定有明文。而當事人對於司法事務官處理事件所為之終局
    處分，得於處分送達後10日之不變期間內，以書狀向司法事
    務官提出異議。司法事務官認前項異議有理由時，應另為適
    當之處分；認異議為無理由者，應送請法院裁定之。法院認
    第1 項之異議為有理由時，應為適當之裁定；認異議為無理
    由者，應以裁定駁回之，亦據民事訴訟法第240 條第1 至3
    項規定甚明。其次，消債條例之立法目的乃為使負債務之消
    費者依該條例所定程序清理其債務，以調整其與債權人及其
    他利害關係人之權利義務關係，保障債權人之公平受償，謀
    求消費者經濟生活之更生，進而健全社會經濟之發展，是除
    有第63條所定情形外，法院得斟酌裁量認可更生方案；又於
    債務人有薪資、執行業務所得或其他固定收入之情形下，依
    該條例第64條規定除有第2 項所定情形外，法院如認更生方
    案之條件公允者，即得不經債權人會議可決，逕依債務人之
    聲請或依職權以裁定認可更生方案。再按，更生不影響有擔
    保或有優先權之債權人之權利，消債條例第68條亦定有明文
    ，合先敘明。
三、經查：
  (一)相對人前經本院於民國97年10月15日以97年度消債更字第77
    0 號裁定開始更生程序，相對人並提出自更生方案裁定確定
    之翌日起8 年，分96期，以1 個月為1 期，每月清償14,010
    元，合計清償為1,344,864 元，清償成數為69.31%之更生方
    案（下稱系爭更生方案），經本院司法事務官於99年8 月20
    日以97年度司執消債更字第228 號裁定，認系爭更生方案係
    屬允當可行，予以認可，且相對人確有薪資收入及受薪情形
    乙節，有上開裁定及相對人之新資袋在卷足憑，首堪認定。
  (二)查相對人提供其所有坐落高雄市○○區○○段43地號土地及
    其上同段7116建號即門牌號碼高雄市○○區○○街25號3 樓
    之3 建物（下稱系爭房地），作為向土地銀行借款3,339,86
    6 元之擔保乙節，有系爭房地之登記謄本及所有權狀可稽，
    縱相對人自承其母將協助負擔部分生活費用及房貸支出，然
    系爭房地前曾經本院執行處以97年度司執字第28120 號事件
    執行在案，尚難斷言日後不會有行使抵押權之情形發生。又
    土地銀行行使擔保權之結果，是否有未能受償之債權，及未
    能受償之債權數額，雖因拍定價額及實行分配情形，尚屬未
    知，而於執行標的物拍定前或執行法院製作之分配表確定前
    ，無法確定。又依本院審酌本院委託鑑價系爭房地價值為3,
    396,006 元，而土地銀行係以擔保放款調查報告之鑑估金額
    3,908,000 元計算，已較前開鑑價價額為高，兼以強制執行
    通常無法於第一次拍賣即拍定，而以第一次或第二次減價拍
    賣為常情，因而，若以本院委託之鑑定價額3,396,006 元估
    算減價後之拍賣價格（每次減價2 成），則預估系爭不動產
    第3 拍價格約為2,173,444 元（小數點以下四捨五入），則
    土地銀行估算其可能受償之2,501,120 元（第二次減價金額
    ），其實較本院若實施強制執行之第3 拍可能價格約2,173,
    444 元為高，綜參上情，土地銀行預估其不足受償之債權額
    ，尚非無據。
  (三)次查，相對人並未與土地銀行成立自用住宅借款特別條款，
    依此，有擔保債權人土地銀行自可預估行使抵押權後未受清
    償之數額為何，而與其他無擔保債權人同按比例受償。又參
    以，相對人所提出並經原裁定肯認之每月必要費用11,309元
    ，並未包含此部分貸款，且將每月薪資扣除必要費用後，所
    得支配金額13,691元全數作為更生方案清償額；是以相對人
    之經濟狀況，已無力再行繳付有擔保債權之分期款，故預估
    受償不足額列入更生債權，容無不妥。
四、綜上所述，本院97年度司執消債更字第228 號裁定認可更生
    方案，於法無違，異議人執前詞指摘原裁定為不當，求予廢
    棄，為無理由，應予駁回。
五、依消費者債務清理條例第15條、民事訴訟法第240 條之4 第
    3 項後段、第78條，裁定如主文。
中    華    民    國    99    年    11    月    26    日
                民事第五庭    法   官   何佩陵
上為正本係照原本作成。
如對本裁定抗告須於裁定送達後10日內向本院提出抗告狀，並繳
納裁判費新台幣1,000 元。
中    華    民    國    99    年    11    月    26    日
                               書記官   陳喜苓

司法院資訊處製作；財團法人民間司法改革基金會備份。
